最高法院刑事判決　　　　　　　　　　　　　　　　　八十七年度台覆字第五七號
　　被　告　甲○○
右被告因煙毒案件，經台灣高等法院高雄分院中華民國八十七年三月十二日終審判決
（八十七年度上訴字第二二九號，起訴案號：台灣高雄地方法院檢察署八十六年度偵
字第二三一三五號）後，送請覆判，本院判決如左：
    主  文
原判決核准。
    理  由
本件原判決認定：被告甲○○基於施用毒品海洛因之概括犯意，自民國（下同）八十
六年九月十日起至同年月二十七日晚間十一時三十分許，連續在中國大陸廣東省東莞
市新都酒店內等地，將海洛因粉末羼入香煙內，以吸食香煙方式施用毒品海洛因多次
。嗣為供自己施用毒品之用，明知毒品海洛因屬政府管制進口之物品，仍於八十六年
九月二十六日晚間十一時許，在廣東省東莞市，以人民幣一萬元之代價，向不詳姓名
之男子購得海洛因二小塊，欲供己施用，並在其住宿之東莞市新都酒店內，將部分海
洛因羼入香煙內，以備返台後施用，再於同月二十八日，將剩餘海洛因二小塊（淨重
五一‧七五公克）裝入塑膠袋內，藏置在褲子左邊口袋及暗袋內，另將羼有海洛因之
香煙四支藏放在上衣左邊口袋內，先自大陸搭機飛往澳門，再由澳門搭乘ＢＲ八二二
號班機，於同月二十八日下午五時許飛抵台灣，於高雄小港機場國際線入境海關檢查
室接受檢查時，為警會同海關人員當場查獲，並扣得上開海洛因二小塊及羼有海洛因
之香煙四支等情，係以上開犯行，業據被告在警訊、偵查、初審審理中供認不諱，並
有入境當場被扣獲之海洛因二小塊及羼有海洛因之香煙四支佐證，且核與(一)高雄醫學
院附設中和紀念醫院檢驗報告單證明被告尿液檢出有嗎啡陽性反應、香煙檢出為海洛
因，(二)法務部調查局鑑定通知單證明前開扣案淨重五一‧七五公克之白色粉末確係海
洛因等事實相符，復有員警鍾聖寅報告書乙紙、拍攝海洛因照片四張、入境旅客申報
單、高雄關稅局扣押貨物及搜索筆錄各乙份在卷可稽，為其所憑之證據及認定之理由
。又查被告夾帶之上開海洛因小塊及香煙，數量非少，顯非零星，夾帶路程又甚遙遠
，窺其犯意，顯有自己運輸之意圖，且不因夾帶係供己施用而影響該不法意圖之認定
，揆諸司法院院字第一九七一號、院解字第三五四一、三八五三號解釋意旨，被告辯
無運輸之不法意圖云云，殊無可取，於理由中詳予指駁與說明。核被告所為，係犯肅
清煙毒條例第五條第一項之運輸毒品罪、同條例第九條第一項之施用毒品罪及懲治走
私條例第二條第一項之私運管制物品進口罪；上開運輸毒品及私運管制物品進口二罪
，係一行為觸犯數罪名，應依想像競合犯從較重之運輸毒品罪處斷；又先後多次施用
毒品，時間緊接，手法相同，構成要件相同，顯係基於概括犯意反覆為之，應依連續
犯之規定以一罪論；被告持有毒品，進而施用或運輸，其持有之低度行為應為高度之
施用或運輸行為所吸收，不另論其持有毒品罪；被告運輸毒品，目的在供己施用，所
犯施用毒品及運輸毒品間，有犯罪方法結果之牽連關係，應依刑法第五十五條後段從
較重之運輸毒品罪處斷。惟初審判決依第一次將被告尿液送請鑑定結果未檢出嗎啡反
應，因而遽將施用毒品部分，不另為無罪之諭知，又被告犯行尚無犯罪情狀顯可憫恕
情形，遽依刑法第五十九條酌予減刑，認事用法均有違誤，爰將該不當之初審判決撤
銷，適用上開法條及肅清煙毒條例第十二條前段、懲治走私條例第十二條、刑法第十
一條前段、第五十五條、第三十七條第一項，並審酌被告前無不良素行，犯後坦承罪
行，態度尚稱良好及其施用毒品之時間、次數、運輸之數量等一切情狀，從輕量處無
期徒刑，併宣告褫奪公權終身，扣案之海洛因為違禁物，又羼有海洛因之香煙，已無
法將海洛因析離，均應依肅清煙毒條例第十二條前段規定宣告沒收並銷燬之，經核於
法尚無違誤。按刑法第五十九條酌量減輕其刑，必於犯罪另有特殊原因與環境，在客
觀上足以引起一般同情，認為宣告法定最低度之刑，猶嫌過重者，始有適用，至被告
無前科，犯後坦承犯行，態度良好等情節，僅可為法定刑內從輕量刑之標準，不得據
為法定刑外酌量減輕之理由（四十五年台上字第一一六五號、五十一年台上字第八九
九號判例意旨參照），大法官會議釋字第二六三號所謂「若有情輕法重之情形，裁判
時本有刑法第五十九條酌量減輕其刑規定之適用」，應亦同指符合上揭判例意旨之情
形而為刑法第五十九條規定妥適運用者而言。被告猶執前詞，辯謂其無運輸毒品之犯
意，並其運輸毒品數量不多，動機單純，坦承犯行，態度良好，應依刑法第五十九條
規定酌減其刑云云，指摘原判決違背法令，尚難認為有理由，原判決應予核准。又犯
肅清煙毒條例之罪者，以高等法院或其分院為終審，其經高等法院或其分院判處死刑
或無期徒刑之案件，應由該法院依職權送本院覆判，該條例第十六條定有明文。被告
具狀聲請覆判，衹係促請原審為此職權之發動，爰不另從程序上予以駁回。
據上論結，應依肅清煙毒條例第十七條第一款，判決如主文。
中      華      民      國    八十七    年      五      月      六      日
                              最高法院刑事第四庭
                                  審判長法官  莊  來  成
                                        法官  曾  有  田
                                        法官  呂  潮  澤
                                        法官  林  永  茂
                                        法官  陳  世  淙
      右正本證明與原本無異
                                              書  記  官
中      華      民      國    八十七    年      五      月     十一     日
